【裁判字號】    95,台上,3367
【裁判日期】    950622
【裁判案由】    公共危險
【裁判全文】
最高法院刑事判決            九十五年度台上字第三三六七號
    上  訴  人  甲○○
    選任辯護人  陳惠生律師
                張毓桓律師
上列上訴人因公共危險案件，不服台灣高等法院中華民國九十二
年十月十六日第二審判決（九十二年度交上訴字第二０五號，起
訴案號：台灣台北地方法院檢察署九十一年度偵字第二０七六０
號），提起上訴，本院判決如下：
    主  文
原判決撤銷，發回台灣高等法院。
    理  由
本件原判決認定上訴人甲○○於民國九十一年一月二十三日晚間
九時三十分，駕駛車牌號碼Ｇ七－一五七號營業小客車，沿台北
市○○○路快車道由南往北方向行駛，途經台北市○○○路○段
一三三巷巷口時，將車輛往右轉入慢車道內行駛，因疏未注意右
側被害人黃瑞賢所騎乘之機車，致被害人因煞車不及而撞及上訴
人所駕駛車輛後方保險桿，被害人因而人車倒地，受有左大腿撞
傷腫起、右腰部擦傷之傷害（傷害部分未據告訴）。上訴人於肇
事後雖曾停車查看，惟未對被害人即時救護，旋即駕車逃逸，案
經被害人記下上訴人所駕駛車輛之車牌號碼報警查獲等情。因而
撤銷第一審諭知上訴人無罪之判決，改判論處上訴人駕駛動力交
通工具肇事，致人受傷而逃逸罪刑，固非無見。
惟查：(一)、依法應於審判期日調查之證據雖已調查，而其內容未
明瞭者，即與未經調查無異，如遽行判決，仍屬應於審判期日調
查之證據而未予調查，尚不得遽對被告為有利或不利之認定。又
刑法第一百八十五條之四肇事遺棄罪，係以駕駛動力交通工具「
肇事」，致人死傷而逃逸為其構成要件。上訴人否認有前揭犯行
，而第一審判決為上訴人無罪之諭知，係以就本件交通事故發生
之經過，被害人迭於警詢、檢察官偵查及第一審審理中供稱：當
日伊騎乘機車搭載李立偉沿台北市○○○路，在機車道上由南向
北行駛，行經肇事地點前，車號Ｇ七－一五七號計程車自快車道
突然切換至機車道，伊煞車不及致機車車頭與該計程車後保險桿
發生碰撞，伊與李立偉均因而倒地受傷，事發後肇事之計程車司
機雖下車查看，並詢問彼等有無受傷，然未待彼等回答即上車駛
離現場，彼等記下肇事車輛之車號後報警處理等語。然李立偉於
檢察官偵查中則證稱：當時被害人載伊經過新生南路一段，突然
緊急煞車，彼等就翻出來……；於第一審審理中證稱：當天機車
應該沒有撞到計程車，因為兩車的距離蠻遠的等情。堪認本件交
通事故如何發生，被害人所騎乘之機車是否與上訴人所駕駛計程
車發生碰撞一節，被害人與李立偉之供述相互歧異（第一審判決
理由欄三、(一)），為其主要論據之一。而被害人與李立偉就親身
經歷之上開事實，彼等供述之內容何以有重大歧異？又李立偉供
稱：當天被害人騎乘之機車應該沒有撞到計程車，因為兩車的距
離蠻遠等情，是否屬實？而苟李立偉上開供述各情係屬事實，則
被害人騎乘機車究因何原因摔倒受傷，俱與本件事實如何及如何
為法律之適用攸關，自應詳予調查釐清論述說明。原審就上情未
詳予調查釐清論述說明，復未說明其就被害人、李立偉上開供述
各情為如何斟酌取捨之理由，逕為不利上訴人之認定，其查證未
盡且理由欠備，遽行判決，尚嫌速斷，難昭折服。(二)、被害人之
指述固亦得採為認定犯罪事實之證據資料，然而其為訴訟上之證
明，仍應調查其他補強之證據，以證明其陳述確有相當之真實性
，而為通常一般人均不致有所懷疑，始得據為有罪認定之依據。
又刑法第一百八十五條之四肇事遺棄罪，係以駕駛動力交通工具
肇事，致人「死傷」而逃逸為構成要件。原判決事實欄認定：被
害人因本件車禍，受有左大腿撞傷腫起、右腰部擦傷之傷害等情
，係依憑被害人指訴甚詳（原判決第六頁第十四至十五行），為
其主要論據。然被害人與李立偉供述各情不盡相符（原判決理由
欄四、五），而非無瑕疵。乃原判決認定被害人受有前揭傷勢，
並未說明是否有被害人診斷證明書等補強證據可資參照，逕依被
害人片面之指述即為不利上訴人之認定，尚有未合。上訴意旨指
摘原判決不當，尚非全無理由。按第三審法院應以第二審判決所
確認之事實為判決基礎，刑事訴訟法第三百九十四條第一項前段
定有明文。原判決上述之違背法令，影響於事實之確定，本院無
可據以為裁判，應將原判決撤銷，發回原審法院更為審判。
據上論結，應依刑事訴訟法第三百九十七條、第四百零一條，判
決如主文。
中    華    民    國  九十五  年    六    月  二十二  日
                      最高法院刑事第一庭
                          審判長法官  董  明  霈
                                法官  林  茂  雄
                                法官  張  祺  祥
                                法官  呂  永  福
                                法官  黃  正  興
      本件正本證明與原本無異
                                      書  記  官
中    華    民    國  九十五  年    六    月  二十八  日
                                                      Y


司法院資訊處製作；財團法人民間司法改革基金會備份。
